【裁判字號】    89,易,587
【裁判日期】    891226
【裁判案由】    過失傷害
【裁判全文】
臺灣彰化地方法院刑事判決                          八十九年度易字第五八七號
    公  訴  人  臺灣彰化地方法院檢察署檢察官
    被      告  甲○○
          （原名柯永財）
右列被告因過失傷害案件，經檢察官提起公訴 (八十八年度偵字第九五四五號)，本
院判決如左：
    主      文
甲○○從事業務之人，因業務上之過失致重傷，處有期徒刑伍月，如易科罰金，以參
佰元折算壹日。
    事      實
一、甲○○（原名柯永財）係受雇設於彰化縣北斗鎮○○○路一０九號崇新股份有限
    公司（以下簡稱崇新公司）擔任駕駛堆高機之工作，為從事駕駛業務之人，其於
    民國八十九年七月七日晚上十一時二十五分許，駕駛堆高機在崇新公司前方道路
    即北斗鎮○○○路一０九號從事搬運鐵板之工作，既無設置警告標誌，又未派人
    指引，並隨時採取必要之安全措施，其竟疏未注意，適有陳秀菊駕駛車牌號碼Ｔ
    ＣＪ─一二六號輕型機車，由東往西方向行經同一路段，甲○○見陳秀菊所駕駛
    之機車前來，本應注意臨時停車應順向緊靠道路右側並將堆高牙靠地面，而依當
    時情形亦無不能注意之情形，竟橫向停放於由東往西向之車道，堆高牙且舉起緊
    鄰道路中心線，並未設警示標誌，致陳秀菊閃避不及，所騎機車之右車手把撞及
    堆高牙，陳秀菊身體再因慣性作用翻轉後，再撞擊堆高牙，而受有左大臂及左頸
    側之傷害，導致左側頸動脈阻塞、腦中風併右側偏癱及失語症等重傷害。甲○○
    於本件肇事後犯罪未發覺，即委請公司同事向彰化縣警察局北斗派出所員警自首
    而接受裁判，甲○○則將陳秀菊送醫急救。
二、案經被害人陳秀菊之配偶丙○○訴由彰化縣警察局北斗分局報請臺灣彰化地方法
    院檢察署檢察官偵查起訴。
    理      由
一、訊據被告甲○○固坦承於右揭時、地無照駕駛堆高機肇事之事實不諱，惟矢口否
    認有何過失之犯行，辯稱：我當天在搬運鐵片，見有一機車行駛過來，我即將堆
    高機退到馬路旁邊與馬路成垂直方向，而堆高牙並沒有超過馬路中心線，離中心
    線約三十公分，我認為陳秀菊應該可以通過去，可是他不慎撞到堆高牙的左側云
    云。惟查，右揭事實業據告訴人丙○○指訴綦詳，並有道路交通事故調查報告表
    一件、診斷證明書一件及照片十張附卷可資佐證；又本件被告駕駛堆高機利用道
    路為工作場所，搬運鐵片，既無設置警告標誌，又未派人指引，即在道路上橫向
    駛動形成極度之危險，嚴重危害道路行車安全，且被害人陳秀菊本係由東往西方
    向行駛，而由現場機車之刮地痕係在由西往東方向之車道，此有道路交通事故調
    查報告表在卷可參，足認當時堆高機之堆高牙若非超越道路中心線亦甚為接近道
    路中心線，否則被害人之機車把手怎可能撞及堆高牙，又被告所駕駛之堆高機身
    長二．五公尺，堆高牙長一．六公尺，總長四．一公尺，而該新工二路由東往西
    方向之路寬僅四．四公尺，且該方向又有該公司擺放之拖曳車長四．七公尺、寬
    二．四三公尺、高三．六公尺，拖曳車兩側及車頂並蓋有帆布，此業經本院至現
    場勘驗屬實，並製有刑事勘驗筆錄在卷可稽，是以該堆高機縱使當時曾橫向退至
    路邊之盡頭，該由東往西方向之道路亦僅剩０．三公尺，更何況該拖曳車之擺置
    亦嚴重影響被害人之視線，以致於被害人看不到堆高機之機身，而堆高牙本身又
    係黑色，於夜間更係不易查覺，再被告未將堆高牙靠地面影響行車安全，足認被
    告夜晚駕駛堆高機利用道路為工作場所，且運作不當（堆高牙未靠地面影響機車
    行車安全）為肇事原因，被害人陳秀菊駕駛機車沿道路正常直行，無肇事因素，
    本件經送鑑定之結果亦同此認定，此有台灣省彰化縣區車輛行車事故鑑定委員會
    八十九年八月三十一日彰鑑字第八九三五三號鑑定意見書及台灣省車輛行車事故
    覆議鑑定委員會八十九年十月二十一日府覆議字第八九一六九五號鑑定意見書在
    卷可稽，是以被告於本件車禍之發生顯有過失責任。
二、按任何人不得利用道路為工作場所；又臨時停車應依車輛順行方向緊靠道路右側
    ，道路交通安全規則第一百四十條第一項第三款、第一百十一條第四款分別定有
    明文。被告駕駛堆高機車自應注意上開道路交通安全規定，且依當時路況，並無
    不能注意之情形，竟疏未注意上開規定以致肇事，被告之行為自有過失。且被告
    之過失行為與被害人陳秀菊所受之左側頸動脈阻塞、腦中風併右側偏癱及失語症
    等重傷害間，具有相當因果關係。綜上所述，被告所辯不足採信，本件事證明確
    ，被告犯行堪予認定。
三、被告因過失肇事致人受傷，核其所為係犯刑法第二百八十四條第二項後段業務過
    失致重傷罪。被告於肇事後犯罪未發覺前，即委請公司同事向彰化縣警察局北斗
    派出所員警自首而接受裁判，接受裁判，此業據彰化縣警察局北斗派出所員警乙
    ○○到庭證述稽詳，爰依刑法第六十二條前段規定減輕其刑。公訴意旨雖認被告
    無照駕車，因而致人受傷，應依道路交通管理處罰條例第八十六條第一項之規定
    ，加重其刑，惟堆高機為非屬汽車範圍必須行駛於道路之動力機械，駕駛人行駛
    於道路時，必須領有小型車以上之駕駛執照，道路交通安全規則第八十三條第二
    項定有明文，經查被告於八十八年四月二日即領有普通小型車之駕駛執照，此有
    駕駛執照影本一份在卷可稽，是以被告自非無照駕駛，公訴意旨認被告為無照駕
    駛應依道路交通管理處罰條例第八十六條第一項之規定加重其刑，尚有未洽，附
    此敘明。其爰審酌被告犯罪之方法、手段、所生危害、被告至今尚未與告訴人和
    解及被告肇事後之態度等一切情狀，量處如主文所示之刑，並諭知易科罰金之折
    算標準。
據上論斷，應依刑事訴訟法第二百九十九條第一項前段，刑法第二百八十四條第二項
後段、第四十一條、第六十二條前段，罰金罰鍰提高標準條例第一條前段、第二條，
判決如主文。
本案經檢察官林映姿到庭執行職務。
中      華      民      國    八十九    年     十二     月    二十六    日
                             臺灣彰化地方法院刑事第二庭
                                        法      官  石  馨  文
右正本證明與原本無異。
如不服本判決應於判決送達後十日內向本院提出上訴狀( 須附繕本 )。
告訴人或被害人對於判決如有不服具備理由請求檢察官上訴者，其上訴期間之計算係
以檢察官收受判決正本之日期為準。
                                        法院書記官  王  振  州
中      華      民      國     九十     年      一      月      二      日
附錄本案論罪科刑法條全文
刑法第二百八十四條
因過失傷害人者，處六月以下有期徒刑、拘役或五百元以下罰金。致重傷者，處一年
以下有期徒刑、拘役或五百元下罰金。
從事業務之人，因業務之過失傷害人者，處一年以下有期徒刑、拘役或一千元以下罰
金。致重傷者，處三年以下有期徒刑、拘役或二千元以下罰金。


司法院資訊處製作；財團法人民間司法改革基金會備份。
